【裁判字號】    99,交易,58
【裁判日期】    990610
【裁判案由】    公共危險等
【裁判全文】
臺灣高雄地方法院刑事判決              99年度交易字第58號
公  訴  人  臺灣高雄地方法院檢察署檢察官
被      告  乙○○
上列被告因公共危險案件，經檢察官聲請簡易判決處刑（94年度
偵字14207 號），本院判決如下：
    主  文
乙○○服用酒類，不能安全駕駛動力交通工具而駕駛，免刑。
    事  實
一、乙○○於民國94年1 月12日13時前某不詳時間，在不詳處所
    飲用數量不詳含有酒精成分之飲料後，已達酒醉不能安全駕
    駛動力交通工具程度，仍不顧大眾行車之公共安全，於同日
    13時許，酒後駕駛車牌號碼OEM-780 號普通重型機車，沿高
    雄縣丁○市○○路由東往西方向行駛，俟駛至上開道路與建
    國路一段53巷交岔路口時，欲左轉彎駛入上開巷口，因不勝
    酒力注意力降低，而與陳富義所駕駛由高雄縣丁○市○○路
    由西往東方向行駛、車牌號碼為ZL-8523 號之自用小客車發
    生撞擊，致乙○○人車倒地，經警緊急將乙○○送往長庚紀
    念醫院高雄分院治療，並由該院為乙○○抽血檢驗結果，其
    血液中酒精濃度達125.9mg/dl，換算吐氣酒精含量為
    0.629mg/l ，而乙○○因受有頭部外傷併顱內出血、右側脛
    骨骨折、水腦症、呼吸衰竭之傷害，於術後已呈植物人狀態
    ，迄今仍未清醒（陳富義所涉過失重傷害部分業經判決公訴
    不受理）。
二、案經高雄縣政府警察局丁○分局報告臺灣高雄地方法院檢察
    署檢察官偵查後聲請簡易判決處刑，由本院改依通成程序審
    理。
    理  由
一、程序部分：
  (一)按被告心神喪失者，應於其回復以前停止審判；然被告顯有
    應諭知無罪或免刑判決之情形者，得不待其到庭，逕行判決
    。刑事訴訟法第294 條第1 、3 項定有明文。本件被告乙○
    ○現因呈植物人心神喪失狀態，並經宣告為禁治產人，有臺
    灣雲林地方法院94年度禁字第32號民事裁定一份在卷可憑（
    見本院交簡卷第18頁），本院乃於94年10月19日以94年度交
    易字第329 號裁定停止審判。現經審酌後（詳後述）認有刑
    事訴訟法第294 條第3 項情形，爰不待被告乙○○到庭，逕
    行判決。
  (二)證據能力部分：按被告以外之人於審判外之言詞或書面陳述
    ，除法律有規定者外，依刑事訴訟法第159 條第1 項規定，
    固不得作為證據。然同法第159 條之5 規定，被告以外之人
    於審判外之陳述，雖不符上述規定，而經當事人於審判程序
    同意作為證據，法院審酌該言詞陳述或書面陳述作成時之情
    況，認為適當者，亦得為證據；當事人、代理人或辯護人於
    法院調查證據時，知有第159 條第1 項不得為證據之情形，
    而未於言詞辯論終結前聲明異議者，視為有前項之同意。查
    本案證人陳富義、黃建隆及丙○○於警詢時所為固屬審判外
    之陳述，然因被告乙○○現已呈植物人狀態，已無從於審判
    程序同意作為證據，或表示異議不得作為證據，但經本院審
    酌該等言詞供述及書面作成時之情況認為適當，均無不宜作
    為證據之情事，依刑事訴訟法第159 條之5 規定，上開證據
    資料均有證據能力，合先敘明。
二、本件被告乙○○固因發生交通事故，術後已呈植物人心神喪
    失狀態，已如前述，而無從依其陳述認定其係坦承或否認有
    服用酒類不能安全駕駛動力交通工具而駕駛之犯行，惟查：
  (一)證人即肇事自用小客車駕駛陳富義證稱，其確實是與騎乘車
    牌號碼OEM- 780號普通重型機車之被告乙○○發生交通事故
    （見警卷第5 頁，偵查卷第6 頁）；現場目擊證人黃建隆亦
    證稱其聽見碰撞聲響後前往察看，即看見被告乙○○倒在上
    開機車旁邊之地上（見警卷第6 頁，偵查卷第7 頁）；而證
    人即被告配偶丙○○亦證稱在事故現場之上開機車車主為被
    告乙○○兒子廖文有，當時被告乙○○應是要從苗圃工作處
    返家，並提出行車執照影本一份為證（見警卷第1 、9 頁，
    偵查卷第6 頁），此外復有道路交通事故現場蒐證照片八張
    在卷可憑（見警卷第8 、22頁）。由此已可認定被告乙○○
    確實有駕駛其兒子所有上開機車，行經案發地點而發生交通
    事故至明。
  (二)被告乙○○經送長庚紀念醫院高雄分院實施血液中酒精濃度
    檢驗結果為125.9mg/dl，換算吐氣酒精含量為每公升0.629m
    g/l ，有該院臨床病理檢驗報告單及檢驗報告一份可稽（見
    警卷第12頁）。而飲酒後吐氣所含酒精濃度須達若干，將導
    致不能安全駕駛汽車？醫學文獻上認吐氣所含酒精濃度達每
    公升0.25毫克者，有輕度協調功能降低之現象；每公升達0.
    5 毫克者，有反應較慢、感覺減低、影響駕駛之現象；每公
    升達0.75毫克者，有思考改變、個性行為改變之現象；每公
    升達1.0 毫克者，有步態不穩、噁心想吐、精神混惑不清晰
    之現象；每公升達1.5 毫克者，有說話不清楚、感覺喪失、
    視力模糊等現象；每公升達2.0 毫克者，有體溫降低、血糖
    降低、肌肉控制差、癲癇發作等現象；每公升達3.5 毫克者
    ，有神智不清、反射減低、呼吸抑制等現象，有行政院國軍
    退除役官兵輔導委員會臺北榮民總醫院北總內字第26868
    號函文及附件可考。惟上述情形，係一般人飲酒後，通常會
    呈現之狀況，倘個人因體質狀況之不同，縱吐氣之酒精含量
    已達上開標準，個人顯現之狀況仍有可能因人而異，是各人
    酒後是否已達不能安全駕駛之程度，仍須從個案之具體事證
    上加以判斷。查本件被告乙○○經換算吐氣所含酒精濃度為
    每公升0.629 毫克，醫學文獻上已可呈現反應較慢、感覺減
    低、影響駕駛之現象；而被告乙○○亦因此發生交通事故，
    經當日送醫急救，受有頭部外傷併顱內出血、右側脛骨骨折
    、水腦症、呼吸衰竭之傷害，於術後已呈植物人狀態，有長
    庚紀念醫院高雄分院診斷證明書一份可憑（見警卷第17-18
    頁），確與醫學文獻上已可呈現上開現象吻合，足徵被告乙
    ○○當時因酒精因素，其判斷力、辨識力、注意力均已異於
    常人，顯已達不能安全駕駛之程度。
  (三)綜上，本案被告乙○○固無法陳述，惟依上開現存證據，事
    證明確，被告乙○○上開犯行堪以認定，應依法論科。
三、論罪科刑：
  (一)按行為後法律有變更者，適用行為時之法律。但行為後之法
    律有利於行為人者，適用最有利於行為人之法律，刑法第2
    條第1 項定有明文。本件被告行為後，刑法第185 條之3 業
    經總統修正公布，將原先銀元三萬元以下之罰金刑，提高為
    新臺幣十五萬元。而刑法施行法第1 條之1 規定：「中華民
    國九十四年一月七日刑法修正施行後，刑法分則編所定罰金
    之貨幣單位為新臺幣。九十四年一月七日刑法修正時，刑法
    分則編未修正之條文定有罰金者，自九十四年一月七日刑法
    修正施行後，就其所定數額提高為三十倍。但七十二年六月
    二十六日至九十四年一月七日新增或修正之條文，就其所定
    數額提高為三倍」。因此，上開銀元三萬元以下之罰金刑，
    經換算後應為新臺幣九萬元，自較新臺幣十五萬元以下之罰
    金刑為低，比較後應以行為時之法律即修正前刑法第185 條
    之3 規定對被告為有利。
  (二)核被告乙○○所為，係犯修正前刑法第185 條之3 服用酒類
    ，不能安全駕駛動力交通工具而駕駛罪，其法定刑為一年以
    下有期徒刑、拘役或新臺幣九萬元以下罰金。惟按犯最重本
    刑為三年以下有期徒刑、拘役或專科罰金之罪，情節輕微，
    顯可憫恕，認為依第59條規定減輕其刑仍嫌過重者，得免除
    其刑，刑法第61條第1 款前段定有明文。經查：證人即被告
    丙○○於本院審理時證稱，因為被告乙○○酒量不好，只要
    喝一點酒就會醉了，所以其平時在家不會飲酒，更沒有小酌
    習慣，在案發前一天晚上也沒有喝酒；案發當天被告乙○○
    應是剛要從工作地點返家，車禍發生前應該受到友人邀約而
    有在外喝酒等語，佐以被告乙○○並無任何刑事前科，有臺
    灣高等法院被告前案紀錄表一份可查（見本院卷第3 頁），
    素行良好，本件酒後駕車並未造成其餘個人法益遭受侵害，
    並因本件酒後駕車發生交通事故，送醫急救術後已呈植物人
    狀態，迄今仍未清醒，足認被告乙○○就本件違法情節輕微
    ，依其所遭受惡害比較，已顯可憫恕，本院縱適用刑法第59
    條規定酌減其刑，仍嫌過重，而無從具體考量行為人所應負
    責任之輕微，依上開規定處罰顯對本件被告過苛。其次，刑
    罰理論無論依據使被告藉由所加諸刑罰以獲得應報、抑或藉
    由刑罰阻止行為人將來再次實施特定犯罪之特別預防、抑或
    是藉由刑罰使一般公眾產生刑罰威嚇之一般預防，總須以犯
    罪行為人知悉所犯罪名及其處罰效果為前提。依據應報或特
    別預防觀點，本件被告乙○○現既已呈植物人狀態而對外界
    毫無知覺能力，自無從知悉所加諸刑罰對其所造成之痛苦，
    縱使對其施加刑罰，顯無應報與特別預防之實益；而由一般
    預防觀點，本件前無任何刑事不法之被告乙○○僅因一次酒
    後駕車犯行，竟遭致成為植物人狀態，當已足使一般公眾產
    生心理威嚇而戒慎酒後行為，避免駕車因而觸法。本院審酌
    上情，被告乙○○自應適用刑法第61條第1 款前段規定，爰
    就其所犯服用酒類不能安全駕駛動力交通工具而駕駛之罪宣
    告免刑。而被告乙○○既經本院為免刑之宣告，自無庸再就
    易刑處分為法律變更比較，亦無中華民國九十六年罪犯減刑
    條例適用問題，末此敘明。
據上論斷，應依刑事訴訟法第299 條第1 項但書、第294 條第3
項，刑法第2 條第1 項前段、修正前刑法第185 條之3 、第61條
第1 款前段，刑法施行法第1 條之1 第1 項、第2 項後段，判決
如主文。
本案經檢察官甲○○到庭執行職務。
中    華    民    國    99    年    6     月    10    日
                  刑事第十八庭  審判長法  官  李東柏
                                      法  官  周佳佩
                                      法  官  陳芸珮
以上正本證明與原本無異。
如不服本判決應於收受判決後10日內向本院提出上訴書狀，並應
敘述具體理由。其未敘述上訴理由者，應於上訴期間屆滿後20日
內向本院補提理由書（均須按他造當事人之人數附繕本）「切勿
逕送上級法院」。
中    華    民    國    99    年    6     月    10    日
                                      書記官  謝宗霖
附錄本案論罪科刑法條全文
修正前刑法第185條之3
服用毒品、麻醉藥品、酒類或其他相類之物，不能安全駕駛動力
交通工具而駕駛者，處一年以下有期徒刑、拘役或三萬元（新臺
幣九萬元）以下罰金。

司法院資訊處製作；財團法人民間司法改革基金會備份。
